臺灣新北地方法院民事裁定
111年度消債更字第463號
聲  請  人  黃柏凱（原名：黃靖凱）


代  理  人  潘心瑀律師（法扶律師）
上列當事人依消費者債務清理條例聲請更生，本院裁定如下：
    主  文
聲請人黃柏凱自中華民國一一一年十二月二十日上午十時起開始
更生程序。
命司法事務官進行本件更生程序。
    理  由
一、按債務人不能清償債務或有不能清償之虞者，得依本條例所
    定更生或清算程序，清理其債務。債務人無擔保或無優先權
    之債務總額未逾新臺幣1,200 萬元者，於法院裁定開始清算
    程序或宣告破產前，得向法院聲請更生。債務人對於金融機
    構負債務者，在聲請更生或清算前，應向最大債權金融機構
    請求協商債務清償方案，或向其住、居所地之法院或鄉、鎮
    、市、區調解委員會聲請債務清理之調解。協商或調解成立
    者，債務人不得聲請更生或清算。但因不可歸責於己之事由
    ，致履行有困難者，不在此限。消費者債務清理條例（下稱
    消債條例）第3 條、第42條第1 項、第151 條第1 項、第7
    項定有明文。次按法院開始更生程序之裁定，應載明其年、
    月、日、時，並即時發生效力。法院裁定開始更生或清算程
    序後，得命司法事務官進行更生或清算程序。消債條例第45
    條第1 項、第16條第1 項前段定有明文。
二、本件聲請意旨略以：聲請人名下有保單解約金新臺幣（下同
    ）9,076 元，債務總金額4,469,606 元，因精神疾病反覆入
    院而無法工作，故有不能清償債務之情事或不能清償之虞，
    消債條例施行後，雖曾與最大債權銀行成立前置協商，惟因
    聲請人收入中斷而毀諾，故已構成「不可歸責於己之事由」
    ，且其無擔保或無優先權之債務總額未逾1,200 萬元，復未
    經法院裁定開始清算程序或宣告破產，依法自得聲請更生程
    序，懇請裁定開始更生等語。
三、經查：
　㈠聲請人曾與最大債權銀行協商成立，嗣未依約還款而於民國1
    07 年3 月27日遭通報毀諾等情，有財團法人金融聯合徵信
    中心製作之債權人清冊、渣打國際商業銀行民事陳報狀在卷
    可稽，是聲請人既經與債權銀行協商成立，再為更生之聲請
    ，即須符合「不可歸責於己之事由，致履行有困難者」之要
    件，並應審究其現況是否確實具有不能清償債務或有不能清
    償之虞之情事而定，合先敘明。
　㈡按消債條例第151 條第7 項但書規定「因不可歸責於己之事
    由，致履行顯有重大困難」，並未附加「不可預見」之要件
    ，亦即該事由並不以債務人「不可預見」為必要。該項但書
    規定情形，僅須於法院就更生或清算之聲請為裁判時存在即
    可，不以協商成立後始發生者為限，並與債務人於協商時能
    否預見無關。債務人於協商時縱未詳加思考、正確判斷，或
    可預見將來履行可能有重大困難而仍冒然簽約成立協商，亦
    不能據此即認其履行顯有重大困難係可歸責於債務人（司法
    院98年第1 期民事業務研究會第24號司法院民事廳消費者債
    務清理條例法律問題研審小組意見參照）。經查：聲請人主
    張因收入中斷致無法負擔協商方案而毀諾等情，有其勞工保
    險被保險人投保資料表記載，聲請人107 年4 月26日自三商
    美邦人壽保險股份有限公司辦理退保可稽，堪信聲請人因
　　離職致收入中斷而毀諾之情節為真，依前開民事業務研究會
    結論，聲請人因收入中斷致無法履行協商金額而毀諾，自屬
    不可歸責於己之事由，而得聲請更生或清算程序。
　㈢本件聲請人聲請更生程序，本院審酌其名下並無恆產，僅有
    保單解約金9,076 元，債務總金額4,469,606 元，雖年僅43
    歲（68年生），但因罹患憂鬱症而反覆入院致無法工作，目
    前倚賴父親退休金支應其每月生活所需等情，業據聲請人提
    出富邦人壽公司函文、戶籍謄本、臺北榮民總醫院桃園分院
    診斷證明書、醫療費用收據、護理紀錄、基隆維德醫院診斷
    證明書、出院病歷摘要、黃○聰之退休金帳戶存摺明細等件
    在卷可稽，堪信為真。準此，衡以聲請人因身體狀況致無工
    作收入，復評估其被請求清償之債務總額及利息，客觀上應
    可預見係處於通常且繼續不能清償之狀態，自合於「不能清
    償債務或有不能清償之虞」之要件。
  ㈣從而，聲請人聲請更生，已符合「不可歸責於己之事由，致
    履行有困難者」要件，於衡酌聲請人之經濟狀況後，亦符合
    有不能清償債務之虞，且其無擔保或無優先權之債務總額未
    逾1,200 萬元，復查無消債條例第6 條第3 項、第8 條或第
    46條各款所定駁回更生聲請之事由存在，本件更生之聲請，
    即屬有據，爰依法命由司法事務官進行本件更生程序，裁定
    如主文。
四、更生程序開始後，聲請人之更生方案仍須由債權人會議可決
    或由法院裁定認可後方能實行，倘更生方案未能經債權人會
    議可決或經法院裁定認可，將依消債條例第61條規定，開始
    清算程序，此恐非有利於聲請人，是請斟酌以最大還款誠意
    ，擬定足為債權人接受或足供法院認為公允之更生方案，俾
    免更生程序進行至依消債條例第61條規定應行清算之程度，
    附此敘明。
中    華    民    國    111   年     12    月    20   日
                  民事第六庭  法  官  宋家瑋
上為正本係照原本作成。
本件不得抗告。
本裁定已於111年12月20日上午10時整時公告。
中    華    民    國    111   年     12    月    20   日
                              書記官  張韶安